【裁判字號】    89,訴,1106
【裁判日期】    901220
【裁判案由】    搶奪等
【裁判全文】
臺灣彰化地方法院刑事判決                        八十九年度訴字第一一六號
    公  訴  人  臺灣彰化地方法院檢察署檢察官
    被      告  丙○○
    選任辯護人  張國楨律師
右列被告因搶奪等案件，經檢察官提起公訴（八十九年度偵字第六二六五號），本院
判決如左：
    主      文
丙○○意圖為自己不法之所有，以恐嚇使人將本人之物交付，未遂，處有期徒刑拾月
。
另被訴恐嚇危害安全部分無罪。
    事      實
一、丙○○於民國八十九年四月間，經由戊○○之轉介囑咐，意欲採行非法律正當途
    徑之方式，為己○○向青龍旗建設有限公司（以下簡稱青龍旗公司，負責人：張
    舜雄）索討所積欠之鐵捲門工程債款新台幣（下同）六十餘萬元，己○○則允諾
    事成後，給予戊○○、丙○○等人十二萬元作為報酬，未幾，己○○自覺不妥，
    且不願再與丙○○等人有所牽扯，乃於八十九年五月二十八日簽發以其本人為發
    票人、亞太商業銀行股份有限公司鹿港分行為付款人、帳號：0000000、
    面額：三萬元、發票日：八十九年五月三十一日、票號：0000000之支票
    一紙交予戊○○，並要戊○○代為轉知丙○○，言明：該三萬元作為丙○○先前
    代為討債之「走路工」，討債之事到此為止等語；而戊○○收取支票並提兌後，
    雖未分付予丙○○，惟仍於同年六月初向丙○○說明己○○已支付三萬元「走路
    工」及終止受託討債等情。詎至同年六月中旬，丙○○因不甘徒勞而無所獲，乃
    萌生為自己不法所有之意圖，迭次以行動電話號碼「0000000000」聯
    絡己○○之行動電話號碼「0000000000」，而以極不友善之口吻向己○○恫嚇稱：（台語）你給我裝瘋，這件事要讓我處理，處理好要再拿九萬元（
    十二萬元扣除已付予戊○○之三萬元），不然要來你住處拜訪你家人等語；復又
    於同年六月中旬某日，夥同丁○○（不知情）一同乘車來到己○○位於彰化縣鹿
    港鎮和平巷五五之十號住處外探看，己○○之家人心有不安，隨即拉下鐵門，繼
    再於數日後，丙○○於電話中以凶惡之口氣向己○○質問：為何我們回頭，你將
    鐵門關下，是什麼意思等語；致己○○甚為恐懼暨憂慮自身與妻小之生命、身體
    安危，遂央求戊○○居間協調之，戊○○只得以電話聯絡丙○○，惟丙○○不聽
    勸阻且表明：己○○說話不算話，你拿三萬元，我也要三萬元，直接找己○○拿
    等語。嗣至同年七月十五日下午四時許，己○○因不堪困擾，且深怕家人受累，
    遂與丙○○相約於當日晚上八時二十分左右，在彰化縣鹿港鎮○○路五三號乙○○住處門前見面，屆時，己○○獨自一人帶著張舜雄所簽發之本票兩張（面額分
    別為三十萬元、廿八萬元）前來，丙○○則駕駛自小客車前來，且乘坐於駕駛座
    上、車未熄火而向己○○恐嚇稱：「如果你要自己處理，處理好收到錢，還要給
    我九萬元；若尚未處理好，就讓我去收帳。」等語，並要求己○○將兩紙本票取
    交之，己○○則認為倘若自己處理好了，何須再付九萬元予丙○○，故而將兩紙
    本票拿在手中只取近供丙○○觀看，而不願交入丙○○之手，詎料丙○○竟意圖
    為自己不法之所有，乘己○○未即防備之際，猝然自車窗伸出手來將兩張本票均
    奪走，旋交付同車之丁○○，己○○央求交還，並向己○○宣稱：「我要去處理
    ，不然你拿三萬元換回本票，且處理好後，還要九萬元。」等語，隨即驅車離去
    ；迄至同年月二十四日晚間八時五十七分左右，丙○○再次以電話聯絡己○○相
    約於當日晚上九時三十分，在彰化縣福興鄉○○路「大興農量販店」前見面，要
    求己○○須付出現款三萬元用以換回兩張本票，然則，丙○○屆時忽又變更心意
    ，將贖金提高到現款六萬元，己○○認為不能接受，拒絕付款，並即刻前去彰化
    縣警察局鹿港分局報案訴請偵辦。
二、案經被害人己○○訴由彰化縣警察局鹿港分局報請臺灣彰化地方法院檢察署檢察
    官偵查起訴。
    理      由
壹、有罪部分：
一、訊之被告丙○○矢口否認有前揭犯行，辯稱略以：「伊以前不曾為人討債過，戊○○為貨車司機，是伊之友人﹔戊○○之小舅子乙○○為己○○工作，戊○○經
    乙○○提及己○○之工程款被倒帳六十多萬元，對方連本票都不肯簽發。經於八
    十九年間洽談並討價還價後，己○○以十二萬元之代價，委請戊○○找人幫忙追
    討上開工程款。戊○○見有錢可賺，基於報伊賺錢之好意，而請伊一起處理。八
    十九年四月下旬，戊○○伊及伊之一位友人，陪同己○○一同去彰化市找張舜雄
    ，雖未見到張舜雄，但有以電話連絡上張舜雄，伊及戊○○均有和張舜雄通話，
    要求張舜雄儘速清償，或至少應先簽發本票給己○○，張舜雄也答應過幾天會清
    償或開本票。數日後，伊有與己○○聯絡，己○○說張舜雄有答應這幾天會拿本
    票去給己○○，嗣大約於五月中旬左右，張舜雄有簽發二紙面額依序為二十八萬
    及三十萬元之本票給己○○，又己○○於八十九年五月二十八日交付一紙三萬元
    之支票給戊○○一節，戊○○並沒有主動轉知伊，亦未分錢給伊，且戊○○嗣後
    向伊說：己○○有對其說，張舜雄目前找不到人，先給三萬元酬勞，等找到張舜
    雄後，再繼續處理及付後續酬勞，經伊向己○○查詢，己○○也說目前找不到張
    舜雄，等找到後再處理，並沒有說要終止渠等追討債務，伊認為也該給伊及伊之
    另一友人各三萬元，因懷疑己○○要過河拆橋，不願依約給付報酬，也懷疑己○○之本票已受清償，確欺騙伊說尚未受償，伊只是不滿己○○說話不算話，並沒
    有恐嚇之意，且己○○所有之二張本票確是己○○交給他，絕非自告訴人手中搶
    來，且伊認為有該二張本票在手，這樣己○○才不會過河拆橋，伊絕無將本票據
    為己有之不法所有之意圖云云。經查，右揭事實，業據告訴人己○○於警訊及偵
    審中指訴綦詳，並據證人乙○○迭於警、偵訊中證稱：「‧‧‧但事先我已知己○○已支付支票三萬元交戊○○代轉丙○○要求中止代討債‧‧‧」、「‧‧‧
    我知道丙○○有打很多通電話，且擾亂他，中間我偶而會幫他們傳話」等語（見
    警卷、偵卷第二七頁）；證人戊○○亦於偵查中結證：「後來己○○說不處理了
    ，己○○就開一張三萬元的票給我，也兌現了，我也跟丙○○說事情算了。後來
    丙○○過一星期後，打電話給己○○，己○○打電話告訴我說：丙○○打電話給
    他說他也要三萬元。」、「‧‧‧丙○○有去找公司，但沒找到人，所以己○○
    才會給我們三萬元的走路工。」、「因丙○○在四、五月時就有直接打電話給己○○且口氣不好，己○○才想終止，才會開三萬元的支票給我」、「當時（指六
    月中旬在乙○○家門前）丙○○也在場也同意，但後來他又跑去找己○○的事我
    就不清楚。但又隔一星期後己○○打電話給我說：丙○○說給戊○○三萬，他也
    要三萬元。我就打給丙○○，但他說：己○○說話不算話，你拿三萬，我也要三
    萬。」、「‧‧‧己○○票若要拿回，就要拿三萬元來換，後來約七月二十四日
    晚上九點三十分在大興隆量販店，當時因大賣場很多人，分不清有多少人來。到
    大賣場見面時，因已由三萬改為六萬元，所以沒換成」等語（見偵卷第二七至二
    九頁），證人乙○○於本院審理中結證：「是四月中我就打電話給劉（有禮）、
    許（財益），告知以三萬元支付走路工及終止受託討債一事，當時是己○○打電
    話告訴我的，他也有當面告訴我，己○○也有告訴我戊○○知道這件事」等語甚
    明（見本院九十年六月二十八日訊問筆錄），此外復有證人即告訴人之妻邱鑾英
    於本院證述對於被告所為言行確有畏懼之意，均與告訴意旨相符，另有本票影本
    二紙、亞太銀行鹿港分行帳號：0000000之支票存根簿一本、行動電話「
    0000000000」與「0000000000」之通話明細紀錄各一份等
    附卷可稽；而參以告訴人己○○既已支付三萬元（支票）予戊○○，並已表明終
    止委託討債之事宜，豈有嗣後倘若自行索得債款後，復甘願再花費九萬元予被告
    丙○○，致令其無功而受祿之理。且告訴人己○○與被告間早已嫌隙，告訴人對
    之早有防備，衡諸常理不可能主動將本票二張交付被告，況證人丁○○於本院證
    述：「當天告訴人拿票給被告看，被告說看不清楚，拿近一點，結果告訴人就拿
    近一點，被告就取票來看，後來被告就拿走票，被告說告訴人不守信用就開走車
    子」等語，足見應係趁告訴人不注意之際，搶走該二張本票，且被告取走該票係
    為了要脅告訴人，俾再取得更多之非法報酬，難謂無為自己不法所有之意圖。至
    於證人丁○○於本院證述：於八十九年七月二十四日晚間九時三十分許與被告到
    彰化縣福興鄉大興農量販店遭人毆打一節；證人戊○○及郭正欣於本院結證稱：
    在大興農有七、八人過來，問我被告家住何處，我說不知道，就有告訴人之朋友
    十幾個人過來打我及我朋友張正欣，告訴人亦在現場，他將我拉起來後又打等語
    ；證人乙○○及承辦警員甲○○於本院亦結證：戊○○於製作筆錄之時，確有被
    打之情，雖足以證明被告、丁○○、戊○○及郭正欣於八十九年七月二十四日晚
    間九時三十分許在彰化縣福興鄉大興農量販店遭人毆打之事實，然此不足以為被
    告免責之證據，被告仍應成立之恐嚇取財未遂及搶奪犯行，被告所辯顯係卸責之
    辭，不足採信，本件事證明確，其犯行洵堪認定。
二、核被告丙○○所為，係犯刑法第三百四十六條第三項、第一項之恐嚇取財未遂、
    第三百二十五條第一項搶奪罪。被告雖已著手恐嚇取財行為之實施，惟未生使他
    人將本人之物交付之結果，其此部分之犯罪尚屬未遂，按既遂犯之刑減輕其刑。
    被告所犯恐嚇取財未遂、搶奪二罪間，有方法、目的之牽連關係，應從一重依恐
    嚇取財未遂罪處斷。爰審酌被告犯罪之動機、方法、手段、所生危害、目前罹患
    有合併焦慮、憂鬱疾病暨犯後態度等一切情狀，量處如主文所示之刑，以示懲儆
    。
貳、無罪部分：
一、公訴意旨略以：被告丙○○於九十年七月二十五日凌晨零時三十分左右，得知己○○已報警偵辦，惱羞成怒，竟另萌生恐嚇之犯意，以電話向乙○○告稱：事情
    變成這樣，今天晚上要去抄己○○全家，要讓他們死等語；乙○○聞言因恐懼己○○與其家人果真有生命危險，趕忙到彰化縣警察局鹿港分局將此情告知予己○○，己○○聽聞亦甚為畏懼，急忙要家人將門戶關好並逃離他處避難，認被告另
    涉犯刑法第三百零五條之恐嚇罪嫌。
二、本件公訴人指訴被告犯有上揭罪嫌，無非以證人乙○○之證詞資為論罪之依據。
    訊據被告否認有上開犯行，辯稱：我打電話乙○○要他找找看戊○○有可能被抓
    走，人找不到，不要被打就好，如果被打也要叫人修理己○○，我沒有要叫乙○○轉告己○○，只是擔心戊○○被修理，並未恐嚇己○○等語。
三、按犯罪事實應依證據認定之，無證據不得推定其犯罪事實，又不能證明被告犯罪
    者，應諭知無罪之判決，刑事訴訟法第一百五十四條、第三百零一條第一項分別
    定有明文。經查：乙○○於本院證稱：「（被告有無告訴你說事情變成這樣，要
    去抄己○○全家，要讓他們都死？）我不清楚他有無這樣說，但記得做筆錄時己○○叫我這麼說，我才這樣說，實際上丙○○他是說事情變成這樣，要給己○○
    好看。」、「（丙○○有無叫你轉告己○○？）無。他叫我不要介入這件事情。
    我於當晚有跟己○○說」、「是抱怨而已，並未叫我轉告。」（見本院八十九年
    十二月十四日訊問筆錄）、「在我到派出所之前許（財益）就有打電話給我，問
    我戊○○之情形，我說不知道，‧‧‧後來我又接到丙○○之電話，當時我到外
    面去接電話，隨後因擔心己○○之安危，而告知粘（志賓），丙○○將對其家人
    不利」「丙○○有向我說要對己○○家人不利，他沒有要我轉告，因己○○是我
    的朋友，所以我才告訴他，丙○○在電話中有告訴我，要我不要告訴粘」等語，
    證人即承辦警員甲○○於本院證稱：是我在做筆錄時，是林（瑞琮）告訴我許（
    財益）要去抄粘（志賓）全家」、「林（瑞琮）在派出所接手機，至於林（瑞琮
    ）與許（財益）談話內容，並不清楚。」等語，足證證人乙○○於警訊中所述：
    要乙○○轉告己○○說要去找他家人，不會放過他云云，即與事實不符，該部分
    之證詞不足採信，被告否認此部分犯罪之辯解應可採信，此外查無證據足資認定
    被告確有上開犯行，依法應諭知此部分無罪之判決。
據上論斷，應依刑事訴訟法第二百九十九條第一項前段、第三百零一條第一項前段，
刑法第三百二十五條第一項、第三百四十六條第一項、第三項、第二十六條前段、第
五十五條，罰金罰鍰提高標準條例第一條前段，判決如主文。
本案經檢察官江孟芝到庭執行職務。
中    華    民    國    九  十      年    十  二    月      二  十      日
                                臺灣彰化地方法院刑事第二庭
                                    法      官  李  水  源
右正本證明與原本無異。
如不服本判決，應於判決送達後十日內向本院提出上訴狀( 須附繕本 )。
                                    法院書記官  廖  建  興
中    華    民    國    九  十      年    十  二    月      三十一      日
附錄本案論罪科刑法條全文
刑法第三百二十五條
意圖為自己或第三人不法之所有，而搶奪他人之動產者，處六月以上五年
以下有期徒刑。
因而致人於死者，處無期徒刑或七年以上有期徒刑，致重傷者，處三年以
上十年以下有期徒刑。
第一項之未遂犯罰之。
刑法第三百四十六條
意圖為自己或第三人不法之所有，以恐嚇使人將本人或第三人之物交付者
，處六月以上五年以下有期徒刑，得併科一千元以下罰金。
以前項方法得財產上不法之利益，或使第三人得之者，亦同。
前二項之未遂犯罰之。


司法院資訊處製作；財團法人民間司法改革基金會備份。
